【裁判字號】    95,簡,298
【裁判日期】    951221
【裁判案由】    勞保
【裁判全文】
臺北高等行政法院判決
                                     95年度簡字第00298號
原      告  甲○○
被      告  勞工保險局
代  表  人  乙○○總經理）住.
訴訟代理人  丙○○
            丁○○
上列當事人間因勞保事件，原告不服行政院勞工委員會中華民國
94年12月23日勞訴字第0940057446號訴願決定（發文日期：95年
1月3日）， 提起行政訴訟。本院判決如下：
    主  文
原告之訴駁回。
訴訟費用由原告負擔。
    事實及理由
一、程序說明：
  (一)本件原分案編號為本院民國（下同）95年度訴字第801 號，
    依通常訴訟程序審理，惟查本件訴訟標的之價額在新臺幣（
    下同）20萬元以下，依行政訴訟法第229 條第2 項、第1 項
    第3 款規定及司法院92年9 月17日院台廳行一字第23681 號
    令，應適用簡易程序，本院並依同法第233 條第1 項規定，
    不經言詞辯論，逕行裁判。
  (二)原告起訴時，被告之代表人為史哲，嗣於訴訟中變更為乙○
    ○，茲據新任代表人具狀聲明承受訴訟，核無不合，應予准
    許。
二、事實概要：
    原告原以嘉義市各業工人聯合職業工會為投保單位，參加勞
    工保險為被保險人。原告以其因從事導遊工作致左肩旋轉肌
    肌腱炎併粘連性肩囊炎，於94年5 月23日（被告收文日期）
    檢據申請94年3 月28日至同年4 月25日期間職業病傷病給付
    。案經被告審查，以原告所患不在勞工保險職業病種類表及
    行政院勞工委員會85年增列之勞工保險職業病種類規定範圍
    內，非屬勞工保險職業病，乃以94年6 月6 日保給簡字第02
    1095362 號書函（下稱原處分）核定所請職業病傷病給付應
    按普通傷病辦理，惟其所請上開傷病期間僅門診治療，未住
    院診療，依勞工保險條例第33條規定，所請傷病給付應不予
    給付。原告不服，申請審議，經勞工保險監理委員會以94年
    9 月7 日94保監審字第1960號審定書駁回後；原告仍不服，
    提起訴願遭決定駁回後，遂提起行政訴訟。
三、原告主張：原告自69年起從事遊覽車上服務工作至今，因職
    業需要經常性在車子移動時於車上服務，早年工作因長時間
    或站或坐立於車上，遊覽車行駛之旅遊路線大多為顛簸的碎
    石路面，上下左右搖晃震盪（與現今柏油路面相距甚遠），
    且座位無椅背可靠，除需提約10公斤水壺早、中、晚服務客
    人倒茶水外，清晨4 、5 點出門工作，晚間11、12點拖著疲
    憊身軀（甚至連腰已無法挺直）清洗車輛後才收工，長時間
    從事遊覽車工作，致使腰椎疼痛而不堪工作，現連手臂都無
    法上舉，酸麻無力且肩頸疼痛。因病情日益嚴重，原告始於
    94年2 月於奇美醫院職業傷病科就診，再於同年3 月轉至聖
    馬爾定醫院職業傷病科謝宗勳醫師診治，繼續復健、追蹤治
    療至今共61次，並做核磁共振徹底檢查後，於95年2 月3 日
    開立職業病診斷證明書，確立為腰椎椎間盤突出併雙側神經
    根壓迫，應符合勞工保險職業病種類表第8 類第2 項之第3
    類物理性危害引起之疾病及其續發症中壓迫造成之神經麻痺
    及長期工作壓迫引起的椎間盤突出之規定。據此，依行政訴
    訟法第5 條第2 項及勞工保險條例第34條規定，求為判決：
    「1.訴願決定、爭議審定及原處分均撤銷。2.應命被告作成
    准予核付原告12,467元之行政處分。」云云。
四、被告則以：本經件被告送請2 位特約職業病醫師、勞工保險
    監理委員會1 位特約專科醫師共3 位醫師審查，認原告所患
    左肩旋轉肌肌腱炎併粘連性肩囊炎非屬職業病種類表之規定
    ，且遊覽車之導遊工作與該肩肌腱炎之相關性亦缺乏流行病
    學之證據，至其腰椎椎間盤突出，亦非職業傷病，椎間盤突
    出併肩旋轉肌症候群乃完全不同之疾病，彼此沒有關聯，即
    便加保14年，其提水10公斤之情形，也非在1 日中大部分時
    間均在倒水，亦不符合職業性HIVD（腰椎間盤突出）標準，
    遊覽車之振動情形不及工、農業用車，故非為職業病，原處
    分以原告所患非屬勞工保險職業病，被告核定原告所請傷病
    給付應不予給付，要屬當然，求為判決原告之訴駁回等語。
五、按勞工保險條例第33條規定：「被保險人因遭遇普通傷害或
    普通疾病住院診療，不能工作，以致未能取得原有薪資，正
    在治療中者，自不能工作之第4 日起，發給普通傷病補助費
    或普通疾病補助費。」第34條規定：「（第1 項）被保險人
    因執行職務而致傷害或職業病不能工作，以致未能取得原有
    薪資，正在治療中者，自不能工作之第4 日起，發給職業傷
    害補償費或職業病補償費。職業病種類表如附表一。…（第
    2 項）前項因執行職務而致傷病之審查準則，由中央主管機
    關定之。」第35條規定：「普通傷害補助費或普通疾病補助
    費，均按被保險人平均月投保薪資半數發給，每半個月給付
    1 次，以6 個月為限。但傷病事故前參加保險之年資合計已
    滿1 年者，增加給付6 個月。」第36條規定：「職業傷害補
    償費或職業病補償費，均按被保險人平均月投保薪資百分之
    70發給，每半個月給付1 次；如經過1 年尚未痊癒者，其職
    業傷害補償費或職業病補償費減為平均月投保薪資之半數，
    但以1 年為限。」勞工保險被保險人因執行職務而致傷病審
    查準則第1 條規定：「本準則依勞工保險條例（以下簡稱本
    條例）第34條第2 項規定訂定之。」第2 項規定：「被保險
    人因執行職務而致傷病之審查，除法令另有規定外，依本準
    則辦理。」第3 條規定：「被保險人因執行職務而致傷害者
    ，為職業傷害。被保險人於勞工保險職業病種類表規定適用
    職業範圍從事工作，而罹患表列疾病者，為職業病。」
六、原告原為勞工保險之被保險人，以其因從事導遊工作致左肩
    旋轉肌肌腱炎併粘連性肩囊炎，於94年5 月23日檢據申請94
    年3 月28日至同年4 月25日期間職業病傷病給付等情，為兩
    造所不爭，並有勞工保險傷病給付申請書、聖馬爾定醫院94
    年4 月25日出具之勞工保險傷病診斷書附處分卷足稽，為可
    確認之事實。
七、本件之爭執，在於原告所患是否為職業病傷病？經查：
  (一)依原告檢附之聖馬爾定醫院94年4 月25日出具之勞工保險傷
    病診斷書固記載：「個案為一導遊，工作已約25年，每週約
    工作5-6 天，作業中常須有雙手高舉過頭之動作，（如車上
    固定位置，舉旗等），尤以左肩較為常用，因而導致雙肩，
    尤以左肩，疼痛並活動範圍受限，目前傷病情況應暫時無法
    適任目前工作。」惟原告所患左肩旋轉肌肌腱炎併粘連性肩
    囊炎，不在勞工保險職業病種類表及行政院勞工委員會85年
    6 月14日台85勞保三字第120885號函增列之勞工保險職業病
    種類規定範圍內，並非屬勞工保險職業病。
  (二)原告固主張其從事導遊25年云云，並提出通好汽車交通有限
    公司之工作證明書記載其自69年起至今長期工作於遊覽車上
    隨車服務員等語。然原告無法提出任何薪資證明，並於本院
    陳稱：其自69年開始從事導遊工作，算是打零工，並沒有任
    何薪資單據資料；其一直都是以嘉義市各業工人聯合職業工
    會為投保單位加保等語（見本院95年8 月17日準備程序筆錄
    ），而參以原告之投保資料，其69年6 月14日經由投保單位
    周張貿易有限公司加保，退保後74年10月7 日經由投保單位
    嘉義市照相錄影業職業工會加保，退保後79年12月12日經由
    投保單位嘉義市各業工人聯合職業工會加保，退保後88年10
    月16日經由投保單位行政院勞工委員會職業訓練局加保，有
    原告之保險異動資料附卷可稽，已難認原告確實自69年起即
    長期從事導遊工作達25年之久。退步言，縱認原告長期從事
    導遊工作屬實，依原告主張：攀拉行李架有6 至7 小時之久
    ，每日在車上提約10公斤水壺給客人倒茶水5 至6 次，收班
    後清理車輛、擦拭全車門窗，以上這些動作明顯使用到左肩
    ，致使左肩於5 、6 年前出現疼痛，近1 、2 年疼痛加劇，
    出現活動範圍受限云云，惟導遊工作並非長期負重工作，以
    原告之工作內容，如提水壺倒開水而言，不致於長期須負重
    10公斤之水壺，或攀拉行李架亦不致有6 至7 小時之久，或
    車上固定位置，舉旗、舉麥克風等，其頻率及時間亦非屬長
    期負重工作，且依原告就診之聖馬爾定醫院、奇美醫院病歷
    資料，均無何工作中立即引起之急性左肩旋轉肌肌腱傷害情
    事，尚非屬職業病。
  (三)原告於申請審議時，檢送奇美醫院94年3 月2 日及聖馬爾定
    醫院94年6 月2 日出具之診斷證明書，被告為求慎重，送請
    特約專科醫師審查，審查意見謂：「(一)（肩）肌腱炎非屬職
    業病種類表。(二)上述疾病成因包括個人、家庭、工作因素，
    均有可能導致。(三)所稱『遊覽車』工作與肩肌腱炎之相關性
    亦缺乏流行病學之證據。」等語，勞工保險監理委員會亦送
    請特約專科醫師審查，審查意見謂：「所患非屬職業病種類
    表所規範，不符申請。」等語；原告提起訴願時並再檢送聖
    馬爾定醫院94年9 月2 日出具之診斷證明書，主張：其經診
    斷為腰椎間盤突出併雙側神經根壓迫左手旋轉肌症候群併粘
    連性肩關節囊炎云云。被告就原告所患腰椎間盤突出併雙側
    神經根壓迫左手旋轉肌症候群併粘連性肩關節囊炎是否符合
    行政院勞工委員會85年增列之勞工保險職業病種類表第3 類
    第5 項長期工作壓迫引起的椎間盤突出之規定？可否視為職
    業傷病？等節，檢附全案相關資料送請另一特約職業病醫師
    審查，審查意見謂：「旋轉肌症候群及粘連性肩囊炎並非
    法定表列之職業病不需加以考慮。在腰椎椎間盤突出方面
    ，在重量約10公斤，頻率不明（應不高），年資2 年6 個月
    ；各點皆不符合職業病之認定標準。兩個疾病皆非職業傷
    病。椎間盤突出併肩旋轉肌症候群乃完全不同之疾病，彼
    此沒有關聯。即便加保14年，其提水10公斤之情形，也非
    在1 日中大部分時間均在倒水，亦不符合職業性HIVD（腰椎
    間盤突出）標準。遊覽車之振動情形不及工、農業用車。
    不建議認定為職業病。」等語。綜上，本件歷經被告2 位
    特約職業病醫師、勞工保險監理委員會1 位特約專科醫師共
    3 位醫師審查，咸認原告所患非屬勞工保險職業病，亦足供
    參考。
八、綜上所述，原處分核定原告所患非屬職業病，所請職業病傷
    病給付應按普通傷病辦理，惟其所請上開傷病期間僅門診治
    療，未住院診療，依勞工保險條例第33條規定，所請傷病給
    付應不予給付，認事用法並無違誤，爭議審定及訴願決定遞
    予維持，亦無不合，原告訴請如聲明所示，為無理由，應予
    駁回。
據上論結，本件原告之訴為無理由，依行政訴訟法第98條第3項
前段、第233條第1項，判決如主文。
中    華    民    國    95    年    12    月   21     日
                        第五庭法    官    胡方新
上為正本係照原本作成。
本件以訴訟事件所涉及之法律見解具有原則性者為限，始得於本
判決送達後20日內向本院提出上訴狀並表明上訴理由，如已於本
判決宣示後送達前提起上訴者，應於判決送達後20日內補具上訴
理由（均按他造人數附繕本），且經最高行政法院許可後方得上
訴。
中    華    民    國    95    年    12    月   21     日
                              書 記 官    陳幸潔


司法院資訊處製作；財團法人民間司法改革基金會備份。
